臺灣高等法院臺中分院刑事判決
111年度交上易字第573號
上  訴  人  臺灣臺中地方檢察署檢察官
被      告  陳志鴻



上列上訴人因被告公共危險案件，不服臺灣臺中地方法院111年
度交易字第384號中華民國111年5月17日第一審判決（起訴案號
：臺灣臺中地方檢察署111年度速偵字第1001號），提起上訴，
本院判決如下：
    主  文
上訴駁回。
    犯罪事實及理由
一、審理範圍：
　　新修正刑事訴訟法第348條規定於民國000年0月00日生效，
    本件於111年7月1日繫屬本院，依刑事訴訟法施行法第7條之
    13前段規定，應適用修正後刑事訴訟法第348條規定釐定上
    訴範圍。上訴人即檢察官於上訴書內具體載明僅就原審認定
    有關被告有無構成累犯或累犯應否加重其刑部分提起上訴，
    故本件上訴範圍僅限於刑之部分，合先敘明。
二、科刑所依據之犯罪事實與罪名：
  ㈠原審認定之犯罪事實：
　　被告陳志鴻（下稱被告）明知服用酒類或其他相類之物，致
    吐氣所含酒精濃度達每公升0.25毫克以上，即不得駕駛動力
    交通工具，自民國111年3月2日下午3時許起至同日下午3時3
    0分許止，在位於臺中市○○區○○路之工地外某處，飲用啤酒
    及含酒精成分之保力達後，基於酒後駕駛動力交通工具之犯
    意，於同日下午5時許，騎乘車牌號碼000-0000號普通重型
    機車上路。嗣於同日下午5時40分許，行經臺中市○○區○○街
    與○○街交岔路口時，因在交通號誌黃燈轉紅燈之際右轉為警
    攔查，發覺其身上散發酒味，對其施以吐氣酒精濃度測試，
    於同日下午5時46分許，測得其吐氣所含酒精濃度達每公升0
    .30毫克。
  ㈡原審認定之罪名：　　
　  核被告所為，係犯刑法第185條之3第1項第1款之駕駛動力交
    通工具而吐氣所含酒精濃度達每公升0.25毫克以上之罪。
三、對上訴理由暨原審量刑事項說明：
  ㈠檢察官上訴意旨略以：
　　⒈法院組織法第51條之10規定：「民事大法庭、刑事大法庭
      之裁定，對提案庭提交之案件有拘束力」，因此最高法院
      大法庭ll0年度台上大字第5660號裁定或110年台上字第5660
      號判決不會在公布後產生通案性的普遍法效力。特別是該前
      揭最高法院大法庭裁定及最高法院判決均係111年4月27日
      作成，本案言詞辯論終結日係該裁定及判決作出之前1天（
      即同年月26日）。本案言詞辯論時，關於累犯之辯論焦點，仍
      在被告是否有司法院大法官釋字第775號所稱，被告於不符
      合刑法第59條所定要件之情形下，是否因累犯加重致其所
      受之刑罰超過其所應負擔罪責。原審於言詞辯論時，既未
      以訴訟指揮曉諭檢方就被告構成累犯之事實及有無加重其
      刑之必要指出證明方法，卻於事後援引不具通案拘束力且作
      成在後之最高法院ll0年度台上大字第5660號裁定及110年度
      台上字第5660號意旨，逕以檢方未指出被告構成累犯事實
      及必要之證明方法為理由，認無從認定被告是否構成累犯及
      有無必要加重，實非妥當。
　　⒉其次，最高法院110年台上字第5660號判決已於理由中指明
      ：「本院刑事大法庭之裁定，除因依法院組織法第51條之
      10規定，對提案庭提交之案件有拘束力外，基於預測可能
      性及之精神，並無溯及既往之效力。故本裁定宣示前各級
      法院所踐行之訴訟程序及裁判，與本裁定意旨不符者，尚
      無從援引為上訴或之理由。是以，於本裁定宣示前，下級
      審法院在檢察官未主張或盡其舉證、說明責任之情形下，
      業依職權調查，因而論以累犯，本乎前科形成累犯刑或作
      為宣告刑事由之裁量，只須滿足其一，其評價即足，上級
      審法院自不能據以，應予指明」。換言之，基於法安定性
      及法預測性之要求，原審在言詞辯論終結前既尚無最高法
      院大法庭ll0年度台上大字第5660號裁定之見解，復未以訴
      訟指揮令檢方負說明義務，亦未再開辯論，卻在判決時逕
      以最高法院大法庭裁定意旨為之，恐致危害判決之法安定
      性及法預測性，此絕非「有利被告」之單一價值即可無限
      上綱，而略去不同法益價值之權衡與取捨。
　　⒊再者，被告前科表並非全然無法看出被告對刑罰反應力強
      弱等情，仍應依不同個案以資考量。以本案為例，起訴書
      已記載被告前因2次公共危險案件而分別判處有期徒刑2月
      、3月，並定應執行刑為有期徒刑4月之刑，並於107年5月
      14日易科罰金執行完畢。被告本案又係觸犯公共危險罪嫌
      ，既與前案同屬侵害社會法益之犯罪類型，犯罪罪質、法
      益侵害結果均相同，應已足認被告之法遵循意識及對刑罰
      之感應力均屬薄弱，而應構成累犯並加重其刑。
　　⒋況被告於原審言詞辯論時，未對本案前科紀錄表所載構成累犯
      之事實表示異議，且檢察官亦已提出被告構成累犯之臺灣臺
      中地方法院○○簡易庭107年度沙交簡字第25號及第106號判
      決、法務部執行案件資料表，由此等證據足見被告於該等
      案件分別經判處有期徒刑2月、3月，定應執行刑為有期徒
      刑4月之刑，並於107年5月14日易科罰金執行完畢，於有
      期徒刑執行完畢5年以內故意再犯本件有期徒刑以上之罪，
      該當刑法第47條第1項之累犯。請審酌被告所犯前案之犯罪
      類型、罪質、手段與法益侵害結果與本案犯行相同，足見前罪
      之徒刑執行無成效，被告對於刑罰之反應力顯然薄弱，加重
      其法定最低度刑，並無司法院大法官釋字第775號解釋意旨
      所指可能使被告所受刑罰超過其應負擔罪責之疑慮，請依
      刑法第47條第1項規定，加重其刑。
　㈡本院認定部分：
　　⒈本院就原審已於量刑時審酌被告前科犯行前提下，仍得就
      原審認定檢察官未就累犯事實指出任何證明方法，亦未敘
      明有必要加重其刑之理由審酌：
  　　①按最高法院110年台上字第5660號判決已於理由中指明：
        「本院刑事大法庭之裁定，除因依法院組織法第51條之
        10規定，對提案庭提交之案件有拘束力外，基於預測可
        能性及之精神，並無溯及既往之效力。故本裁定宣示前
        各級法院所踐行之訴訟程序及裁判，與本裁定意旨不符
        者，尚無從援引為上訴或非常上訴之理由。是以，於本
        裁定宣示前，下級審法院在檢察官未主張或盡其舉證、
        說明責任之情形下，業依職權調查，因而論以累犯，本
        乎前科形成累犯刑或作為宣告刑事由之裁量，只須滿足
        其一，其評價即足，上級審法院自不能據以撤銷原判決
        ，應予指明」。亦即前開判決此部分意旨，乃基於法安
        定性及法預測性之要求，認如原審法院於前揭大法庭判
        決宣示前，已依職權調查被告是否構成累犯及加重其刑
        必要性後，論以累犯，雖該累犯認定與大法庭110年度
        台上大字第5660號判決意旨有違，上訴審法院亦不能據
        以撤銷原判決；然尚難憑前揭判決意旨，即認於該判決
        宣示前各級法院所踐行有關累犯認定之訴訟程序及裁判
        ，均無從援引為上訴或非常上訴之理由。
  　　②而累犯資料之適用，雖可於刑法第57 條第5款「犯罪行
        為人之品行」中予以負面評價，然如法院依司法院大法
        官解釋釋字第775號解釋綜合裁量後，認被告應依刑法
        第47條第1項規定加重法定刑之際，此不僅牽涉被告品
        行資料，更將影響被告處斷刑範圍。故於前揭大法庭裁
        定尚未宣示，原審法院即行言詞辯論終結時，檢察官上
        訴主張業已於原審時主張或具體指出證明方法，然原審
        法院卻認定檢察官有「未盡指出累犯事實及有應加重其
        刑事項證明方法」不當之際，自應賦予檢察官事後循上
        訴程序指摘原審此程序適法性，由上訴審法院審酌原審
        此部分程序適法性，並確認被告處斷刑範圍為當。
  　　③經查，本案乃於111年4月26日審理辯論，當時最高法院
        大法庭110年度台上大字第5660號裁定及110年度台上字
        第5660號判決均並未宣示，如原審法官於前揭大法庭裁
        定及判決宣示後，認檢察官就累犯要件之舉證責任尚有
        未足，而與大法庭嗣後所為裁定見解相同，於我國素來
        審判實務並未採取檢察官就累犯要件亦應有如刑事訴訟
        法第161條第1項之舉證責任前提下，法院自應善盡闡明
        ，賦予檢察官有機會提出相關證據併予說明之機會。亦
        即於大法庭裁定宣示後，倘原審法院認檢察官就累犯事
        實未指出任何證明方法，亦未敘明有必要加重其刑之理
        由，為免造成突襲，實宜再開辯論程序，俾使檢察官有
        依前開裁定及判決所示善盡舉證說明之機會；況本案檢
        察官起訴時，業已就被告曾於106、107年間，分因公共
        危險案件，經法院各判處有期徒刑2月、3月確定，嗣後
        定應執行有期徒刑4月確定，於107年5月14日易科罰金
        執行完畢此構成累犯事實加以說明，於理由中並引用臺
        灣臺中地方檢察署刑案資料查註記錄表為證，請求依累
        犯規定酌量加重其刑，被告對其前揭前科、執行完畢情
        形自始亦未表示異議，是否仍得認定檢察官就構成累犯
        之事實未指出任何證明方法，已屬有疑，且如原審法院
        仍認有疑，亦宜基於補充性地位，曉諭檢察官主張並指
        出證明方法。
  　　④從而，原審逕參酌最高法院110年度台上字第5660號判決
        意旨，認檢察官並未就構成累犯之事實指出任何證明方
        法，亦未敘明有必要加重其刑之理由，認檢察官於起訴
        書中所認定被告構成累犯，並請求依刑法第47條第1項
        規定加重其刑之要求不可採等語，實有商榷餘地。本院
        認有就檢察官是否業已就累犯事實指出證明方法，及敘
        明有必要加重其刑等事由再行審酌之必要，合先敘明。
 　 ⒉被告構成累犯但不應依刑法第47條規定加重其刑：
　　  ①本件檢察官已在起訴書內具體記載被告前曾於106年、10
        7年間，均因公共危險案件，經法院判處有期徒刑2月、
        3月，定應執行有期徒刑4月確定，於107年5月14日易科
        罰金執行完畢，並提出臺灣臺中地方檢察署刑案資料查
        註記錄表為證，嗣後另已提出執行案件資料表、前開判
        決、裁定、臺灣臺中地方檢察署執行筆錄、繳納罰金通
        知書及自行收納款項統一收據為證明方法，並經被告於
        原審及本院審理時就前揭前案及執行情形均表示無意見
        ，經核上情屬實，被告於上開案件之有期徒刑執行完畢
        後，5年內故意再犯本件有期徒刑以上刑之兩罪，依刑
        法第47條第1項規定，為累犯，本院自應續依檢察官舉
        證事實，具體審酌是否依累犯加重其刑。
　　  ②檢察官另主張本案犯罪類型、罪質與手段與前案均同，
        可見被告具有特別惡性等情，經核本案犯罪事實與前案
        判決，此情固屬有據，然本院審酌被告於前案易科罰金
        執行完畢後約3年10月之5年末期始再犯本案犯行，且於
        前案執行完畢後迄本案審理期間，除本案外，尚無其他
        酒駕公共危險紀錄，有臺灣高等法院被告前案紀錄表存
        卷可參，足見前揭刑罰仍對被告產生相當之嚇阻或教化
        效果，如仍因此加重其處斷刑，恐有致生行為人所受的
        刑罰超過其所應負擔罪責的情形，參酌司法院大法官解
        釋釋字第775號解釋，認就被告此部分前科素行，僅需
        於刑法第57條量刑審酌時予以審酌即可，尚無依刑法第
        47條第1項加重其刑之必要。
 　 ⒊原審量刑尚無不當：
　　  ①原審就被告量刑部分說明：審酌政府機關與新聞媒體近
        年均多有宣導酒後駕車之違法性與危險性，被告明知此
        情，前因2次不能安全駕駛案件經本院裁定應執行有期
        徒刑4月確定，於107年5月14日徒刑易科罰金而執行完
        畢，猶未記取前案經驗，再次漠視法令限制、公眾與自
        己之行車安全，為一己交通需求，於飲用酒類致吐氣所
        含酒精濃度達每公升0.30毫克之情形下，在一般日常活
        動頻繁之期間，騎乘普通重型機車上路，又在交通號誌
        變換為紅燈之際右轉，置他人生命、身體及財產安全於
        危險，實屬不該，本案幸未致生實際危害，兼衡被告犯
        後始終坦承犯行，自陳高中畢業、從事○○工作、經濟狀
        況勉持、需扶養父母、罹有高血壓（原審卷第36頁）等
        一切情狀，量處有期徒刑4月，併諭知如易科罰金以新
        臺幣1千元折算1日。
　    ②量刑因素均已充分考量：
　　　  原審量刑以行為人之責任為基礎，審酌刑法第57條各款
        所列情狀而為刑之量定，其所為量刑並未逾越法定刑度
        ，亦無違背公平正義之精神，客觀上不生量刑過重過輕
        之裁量權濫用，且原審既已詳細記載量刑審酌上揭各項
        被告之品行前科、犯後態度、教育程度、家庭生活狀況
        、犯罪之動機、目的、手段等一切情狀，予以綜合考量
        後在法定刑內予以量刑，尚無違比例原則及罪刑相當原
        則，難認有何不當。至本件檢察官雖已具體指出累犯應
        加重其刑之證明方法，原審逕認檢察官未指出任何證明
        方法，固有瑕疵，然關於原審未依累犯加重其刑之結果
        ，核與本院前揭認定結果相同，原審亦已於量刑評價時
        具體審酌此部分行為人品行，故原審前揭認定，尚屬無
        害之瑕疵。
　　　③綜上所述，檢察官上訴主張應撤銷原審判決，就被告構
        成累犯部分依法加重其刑，尚難認有理由，應予駁回。
據上論斷，應依刑事訴訟法第368條，判決如主文。
本案經檢察官何宗霖提起公訴，檢察官林明誼提起上訴，檢察官
黃裕峯到庭執行職務。
中　　華　　民　　國　　111 　年　　8 　　月　　30　　日
            刑事第八庭　  審判長法　官　林  清  鈞
                                法　官　郭  瑞  祥
                                法　官　簡  婉  倫  
以上正本證明與原本無異。          
不得上訴。
                                書記官  林　書　慶
　　　　　　　　　　　　　　　　
中　　華　　民　　國　　111 　年　　8 　　月　　30　　日
附錄本案論罪科刑法條全文：
中華民國刑法第185條之3
駕駛動力交通工具而有下列情形之一者，處3年以下有期徒刑，
得併科30萬元以下罰金：
一、吐氣所含酒精濃度達每公升零點二五毫克或血液中酒精濃度
    達百分之零點零五以上。
二、有前款以外之其他情事足認服用酒類或其他相類之物，致不
    能安全駕駛。
三、服用毒品、麻醉藥品或其他相類之物，致不能安全駕駛。
因而致人於死者，處3年以上10年以下有期徒刑，得併科2百萬元
以下罰金；致重傷者，處1年以上7年以下有期徒刑，得併科1百
萬元以下罰金。
曾犯本條或陸海空軍刑法第54條之罪，經有罪判決確定或經緩起
訴處分確定，於十年內再犯第1項之罪因而致人於死者，處無期
徒刑或5年以上有期徒刑，得併科3百萬元以下罰金；致重傷者，
處3年以上10年以下有期徒刑，得併科2百萬元以下罰金。